臺灣高等法院高雄分院刑事判決　　　　94年度上訴字第1373號
上　訴　人
即　被　告　乙○○
　　　　　　　　　　　之5
指定辯護人　陳新三律師
上列上訴人因偽造貨幣案件，不服臺灣高雄地方法院93年度訴字
第3077號中華民國第一審判決（起訴案號：臺灣高雄地方法院檢
察署93年度偵字第2158號），提起上訴，本院判決如下：
    主  文
上訴駁回。
乙○○緩刑年。
    事  實
一、乙○○明知新臺幣紙鈔為通用紙幣，偽造之新臺幣紙鈔不得
    收集、行使，竟仍於民國93年1 月20日下午2 時許，在高雄
    市○○區○○路、中華路路口，以新臺幣（以下同）3,000
    元之代價，向綽號「凱仔」之王柏凱（業經臺灣高雄地方法
    院檢察署檢察官為緩起訴處分確定）購入偽造之新臺幣千元
    鈔通用紙幣12張（紙幣編號分別為：BK957436YC號5 張、LJ
    759611JY號4 張、LM879521YC號3 張），而收集之。乙○○
    旋於同日下午2 時30分許，攜帶上開偽造之千元通用紙幣12
    張，搭乘由不知情之顏慶安所騎乘之機車，前往高雄市苓雅
    區○○○路396 號宇文傑經營之「合晟彩券行」，持上開編
    號為LJ759611JY號中之偽造千元通用紙幣1 張，向該彩券行
    人員甲○○購買100 元之電腦彩券，而行使之，致甲○○陷
    於錯誤，交付電腦彩券1 張（1 張2 注，1 注50元）及找回
    之零錢900 元予乙○○。嗣於同日下午3 時許，乙○○搭乘
    上開顏慶安所騎乘之機車，行經高雄市○○區○○路、新田
    路口時，因違反交通規則為警攔查，而自乙○○身上扣得上
    開偽造之千元通用紙幣11張，再自「合晟彩券行」扣得上開
    偽造之千元通用紙幣1 張。復經乙○○供述，臺灣高雄地方
    法院檢察署檢察官再循線查知偽造之通用紙幣來源為王柏凱
    ，而自動檢舉偵辦。
二、案經高雄市政府警察局苓雅分局移送臺灣高雄地方法院檢察
    署檢察官偵查起訴。
    理  由
一、程序方面─
    本件上訴人即被告乙○○（以下簡稱被告）、指定辯護人、
    檢察官於本院言詞辯論終結前，均未爭執甲○○、顏慶安警
    詢陳述，及甲○○偵訊陳述之證據能力，亦未聲明異議。本
    院審酌甲○○、顏慶安2 人警詢陳述業經其等親閱認為無訛
    後始簽名捺印，有該警詢筆錄在卷可按，依該言詞陳述作成
    時之情況，認適當作為證據；又甲○○於偵查中向檢察官所
    為之具結陳述，並無顯有不可信之情況。是依刑事訴訟法第
    159 條之1 第2 項、第159 條之5 第2 項規定，甲○○、顏
    慶安警詢陳述，及甲○○偵訊陳述均具證據能力。
二、認定犯罪事實所憑證據及理由─
  (一)扣案新版新臺幣千元紙幣12張經送鑑結果，認：「均係以彩
    色噴墨方式仿印，無凹版印紋凸起效果；紙質與真鈔不同，
    以螢光筆繪製仿紙張螢光纖維絲，菊花水印以灰色墨、白水
    印以壓凸方式仿製；安全線以灰色墨仿造，另以燙印箔膜（
    含面額數字）仿鈔券正面五段裸露部分；左下角面額數字以
    亮光物質仿折光變色油墨」之方式偽造，有中央印製廠93年
    4 月14日中印發字第0930001962號函在卷可稽（見93偵2158
    號卷第27頁）。足認扣案新臺幣千元紙鈔為偽造之通用紙幣
    無訛。
  (二)上開犯罪事實，業經證人甲○○於於偵查中證稱：「乙○○
    當天是有人騎機車載他來，以1,000 元向伊買彩券，1 張2
    注共100 元，伊找900 元給乙○○，但他當時神情不太一樣
    ，很快就離開；後來伊發現收的千元紙鈔紙張較薄，又叫伊
    太太檢查，但那時乙○○已不見了；伊收到千元偽鈔已交給
    警方，乙○○買的彩券及找的900 元也已還給伊」等語明確
    （見93偵2158號卷第14、15頁），及證人顏慶安於警詢陳稱
    ：「當天伊載乙○○到苓雅區○○路邊靠近林森路口時，乙
    ○○下車買100 元電腦彩券，後來在苓雅區○○路、新田路
    口被警方當場查獲乙○○身上有偽造新臺幣千元鈔票」等語
    在卷（見警卷第5 頁背面）；並經被告於偵訊、原審、本院
    中自白不諱（見93偵2158號卷第6 頁，原審卷第16頁，本院
    卷第24頁）。足認被告自白與事實相符。
  (三)綜上所述，本件事證已明，被告犯行洵堪認定。
三、論罪及駁回上訴之理由─
  (一)按臺灣銀行發行之新臺幣係屬國幣，中央銀行法第14條及中
    央銀行發行新臺幣辦法第2 條分別定有明文。是核被告所為
    ，係犯刑法第196 條第1 項之行使偽造通用紙幣罪。被告向
    王柏凱購買本件偽造通用紙幣而收集之低度行為，為其後行
    使之高度行為所吸收，不另論罪。又被告行使偽造之通用紙
    幣用以詐購物品，而詐得找取真實之通用紙幣及物品，本質
    上即含有詐欺之成分，自為行使偽造通用紙幣行為所吸收，
    不另論詐欺取財罪。
  (二)原審以被告罪證明確，因而依刑法第196 條第1 項、第200
    條、第59條，罰金罰鍰提高標準條例第1 條前段規定；並審
    酌被告於收集偽造之通用紙幣後，僅使用1 張即為警查獲，
    對於社會金融秩序及他人尚未造成重大危害，犯罪情節尚非
    嚴重，且被告為警查獲後自警詢時起均坦承犯行，可認被告
    犯後已有悔意，被告亦無因犯罪經論罪科刑之紀錄，有臺灣
    高等法院被告前案紀錄表在卷可查，素行尚非不佳，是以被
    告上開情狀，若量處上開罪名之法定最低本刑有期徒刑3 年
    ，尚嫌過重，實屬情輕法重，犯罪情狀應可憫恕，爰依刑法
    第59條規定，減輕其刑。復審酌被告為貪圖不法利益，竟任
    意收集偽造之通用紙幣供己使用，已影響國家之金融交易秩
    序，自應受有相當之刑事非難，惟念及其犯後均坦承犯行，
    態度良好，並參以其所收集之偽造通用紙幣數量不多，犯罪
    情節尚非嚴重等一切情狀，量處有期徒刑1 年10月。並說明
    扣案之偽造通用紙幣12張，依刑法第200 條規定宣告沒收。
    經核原判決認事用法並無違誤，量刑亦稱允當。被告以原審
    量刑過重為由提起上訴，為無理由，應予駁回。
  (三)被告前未曾受有期徒刑以上刑之宣告，業如前述，並因供述
    本件偽造之通用紙幣來源，經臺灣高雄地方法院檢察署檢察
    官循線查知偽造之通用紙幣來源為王柏凱，復經該署檢察官
    就王柏凱之犯行偵查後為緩起訴處分確定，有該署檢察官93
    年4 月27日自動檢舉簽呈、該署94年度偵緝字第1675號緩起
    訴處分書在卷可按（見93偵2158號卷第30頁，本院卷第37、
    38頁），被告上開行為自已達到防止偽造通用貨幣擴大流通
    之目的，其因一時失慮而罹刑典，經此刑之宣告後，應知警
    惕而無再犯之虞，本院因認暫不執行其刑為適當，併予宣告
    緩刑3 年，用啟自新。
四、適用之法律─
  (一)刑事訴訟法第368 條、第364 條。
  (二)刑法第74條第1款。
本案經檢察官姜麗儒到庭執行職務。
中　　華　　民　　國　　94　　年　　11　　月　　25　　日
                  刑事第七庭    審判長法  官  莊飛宗
                                      法  官  黃憲文
                                      法  官  曾逸誠
以上正本證明與原本無異。
如不服本判決應於收受本判決後10日內向本院提出上訴書狀，其
未敘述上訴理由者，並得於提起上訴後10日內向本院補提理由書
狀（均須按他造當事人之人數附繕本）「切勿逕送上級法院」。
中　　華　　民　　國　　94　　年　　11　　月　　25　　日
　　　　　　　　　　　　　　　　　　　書記官  郭蘭蕙
附錄本判決論罪科刑法條全文：
刑法第196條第1項
行使偽造、變造之通用貨幣、紙幣、銀行券，或意圖供行使之用
而收集或交付於人者，處3 年以上10年以下有期徒刑，得併科5,
000 元以下罰金。
